臺灣嘉義地方法院民事判決　　　　　　　95年度勞訴字第16號
原　　　告　丙○○
訴訟代理人　嚴庚辰律師
　　　　　　陳國瑞律師
被　　　告　琨詰科技股份有限公司嘉義分公司
法定代理人　乙○○
訴訟代理人　甲○○
上列當事人間給付退休金事件，於中華民國96年7月12日言詞辯
論終結，本院判決如下：
    主  文
被告應給付原告新臺幣參佰陸拾玖萬玖仟肆佰參拾參元，及自民
國九十五年十一月十一日起至清償日止，按週年利率百分之五計
算之利息。
訴訟費用由被告負擔。
本判決於原告以新臺幣壹佰貳拾參萬元為被告供擔保後得假執行
。但被告於假執行程序實施前，以新臺幣參佰陸拾玖萬玖仟肆佰
參拾參元為原告預供擔保，得免為假執行。
    事  實  及  理  由
一、原告起訴主張：
（一）緣原告自民國（下同）77年5月9日任職於被告公司，擔任
      副總經理乙職，迄今任職年資已達18年之久，而於95年6
      月1日向公司董事長丁○○當面口頭提出退休申請，旋於
      同年月27日以書面提出退休申請書，表示將任職於95年7
      月31日止，案經95年8月4日董事會決議通過，核准原告退
      休之申請，此有董事會會議紀錄為憑。被告公司計算退休
      金總額為新臺幣（下同）3,699,433元，惟因考量公司財
      務負擔，退休金之發放需待私募完成後與新團隊商議再就
      支付方式做決定，如今被告公司私募資金已於95年9月26
      日完成，但被告仍未給付退休金予原告。按當事人互相表
      示意思一致者，無論其為明示或默示，契約即為成立，民
      法第153條定有明文，兩造就退休乙案及退休金額均已達
      成合意，則被告即應受契約之約束，負給付退休金之義務
      ，原告爰提起本件訴訟，訴請被告履行給付退休金，並聲
      明：1、被告應給付原告3,699,433元，及自起訴狀繕本送
      達翌日起至清償日止，按年息5％計算之利息。2、陳明願
      供擔保請准以宣告假執行。
（二）就被告抗辯之陳述：
   1、按董事會之決議，除本法另有規定外，應有過半數董事之
      出席，出席董事過半數之同意行之，公司法第206條定有
      明文。查95年8月4日之董事會會議中，就原告退休乙案，
      已有全體董事出席，並經出席董事全體同意通過，是該決
      議已合法生效，不以經董事長同意為必要。再觀以該董事
      會會議記錄議程上亦記載「第四案案由：丙○○副總經理
      （即原告）申請退休，提請討論案。說明：丙○○副總經
      理已提出退休之申請，基於公司之規定討論其退休之申請
      。決議：同意退休申請。但因考慮公司現階段財務負擔，
      其退休金支付方式，待與黃副總儘速協議…」，知原告之
      退休，乃經董事會提案討論而決議同意通過，係為合法有
      效，不容被告否認之。
   2、兩造就退休乙案及退休金額均已達成合意，此有退休申請
      書、董事會決議、琨詰科技股份有限公司經理人退休辦法
      為憑，是依民法第153條規定，契約已成立，則本件請求
      權基礎乃源於兩造間合意之契約，原告自得向被告請求給
      付退休金，此觀民法第199條第1項規定自明。
二、被告抗辯：
（一）查95年8月4日董事會會議中，就原告之退休案僅經提案以
      「協調討論」方式來處理，並未有董事會決議通過而同意
      退休之申請，再者，原告提出之內部退休申請文書，被告
      法定代理人簽署之「經董事會討論後准予退休」，可知退
      休乙案，需經董事會會議決議同意通過後始生效力，然原
      告之退休並未經過被告公司董事會決議同意，是原告主張
      同意退休等情，顯然無據；況且，原告只在被告公司服務
      18年，未達勞動基準法第53條規定之法定退休年齡及年資
      ，則被告為上櫃公司，一切遵守法律，受主管機關監督，
      怎可逾越法律規定而加以同意？
（二）再查，原告為被告公司之副總經理，並非一般之職員，依
      照被告公司之規定，原告屬「經理人」之性質，與被告為
      委任關係而非僱傭關係，依法無勞動基準法之適用，是原
      告本於勞動基準法請求退休金，顯無理由等語資為抗辯，
      爰聲明：1、原告之訴駁回。2、如受不利益判決願供擔保
      請准以宣告免為假執行。
三、本件兩造不爭執之事項：
（一）原告自77年5月9日任職於被告公司，擔任副總經理乙職，
      迄於95年6月1日向公司董事長丁○○當面口頭提出退休申
      請，並於同年月27日以書面提出退休申請書，表示將任職
      於95年7月31日止。
（二）被告公司於95年8月4日召開董事會，會中曾論及原告之退
      休申請案，並計算原告之退休金明細，金額為3,699,433
      元。
四、得心證之理由：
（一）按勞工工作15年以上年滿55歲者，或工作25年以上者，得
      自請退休，勞動基準法（下稱勞基法）第53條固有明文，
      惟該條之立法精神，無非基於勞工之立場，為防止雇主不
      願核准已達一定年資、年齡之勞工自請退休之弊端，而賦
      予勞工得自請退休之權利，使符合該條規定要件之勞工於
      行使自請退休之權利時，即發生終止勞動契約之效力，而
      無須得相對人即雇主之同意。至於未達勞基法第53條所定
      要件之勞工，固無上開法條所賦予之權利，惟其請求雇主
      依勞基法有關發給退休金之規定辦理退休，並經雇主之同
      意，則勞雇雙方即係以比照勞基法之規定發給退休金而合
      意終止勞動契約，按諸當事人自治之原則，自無不許之理
      。此由勞基法第55條及同法施行細則第28條關於退休金給
      與之規定，並未限制其給與係以勞基法第53條自請退休及
      第54條強制退休所定之勞工為對象，可資證明。最高法院
      86年度台上字第957號判決可資參照。
（二）經查，證人即被告公司董事己○○到庭證稱：「（問：當
      時參加95年8月4日會議關於原告退休案決議內容為何？）
      董事不處理人事決定，當初是由戊○○和丁○○兩人去做
      裁定是否准予退休，當初已經決議了，並沒有討論，只是
      向董事會報告而已。（問：公司是否已經決議同意原告退
      休？）在董事會上他們告訴我是同意原告退休。（問：凡
      是公司經理人及重大事項是否均須經董事會決議？）退休
      金不需要，只要總經理和董事長同意。」、證人即被告公
      司董事戊○○證稱：「當初的決議是同意原告退休，只是
      退休金支付還要原告和董事長達成合意才能退休」、證人
      即當時被告公司董事長丁○○證稱：「（問：是否有討論
      到原告申請退休的案子？）這個案子是在報告的會程裡面
      而不是在議決的會程裡面提出。（問：是否有做成決議？
      ）有初步的共識原則是同意原告退休，但有附帶條件，因
      為公司當時財務吃緊，所以會中決定由我事後再跟原告達
      成退休金給付的共識。（當時議決的結果是否如會議記錄
      手寫字跡？）對。」，觀之被告公司於95年8月4日董事會
      會議之會議記錄第四案印明：「案由：丙○○副總經理申
      請退休，提請討論案。」，其後手寫字跡則載明：「同意
      退休申請。但因考量公司現階段財務負擔，其退休金支付
      方式待董事長與黃副總儘速協議。」，此據原告提出之董
      事會會議記錄議程1份為憑，復為兩造所不爭執，是被告
      公司業已明白同意原告退休，於會中尚且提出由被告公司
      自行計算之原告退休金明細表，結算日以原告申請退休之
      95年7月31日為基準，其下證人丁○○且以手寫字跡批示
      ：「目前因公司財務吃緊，退休金之發放需待私募完成後
      與新團隊商議後再決定。」，而就數額未為任何修改或刪
      減，承此，被告公司顯已同意原告申請退休並計算退休金
      ，而與原告達成終止勞動契約，退休金數額為3,699,433
      元之合意。
（三）次按，雇主與勞工所訂勞動條件，不得低於勞動基準法之
      最低標準。（勞動基準法第1條第2項規定參照），而勞動
      基準法為保障勞工權益具強制性之法規，勞工關於勞動基
      準法之權利應不得預先拋棄，勞雇雙方所為低於勞動基準
      法所定標準之約定應屬無效。是本件被告公司既已於會中
      同意原告退休，業經前揭證人證述綦詳，依兩造合意即負
      給付原告退休金之義務，至被告所辯：同意原告退休乃以
      退休金支付方式為條件云云，被告復未證明其一次給付原
      告上開退休金，有何難以執行之情事，不啻賦予被告公司
      長期拖延給付原告退休金之權利，本院認已違反勞動基準
      法保障勞工基本權益之立法原意，此種同意退休所附條件
      ，依前揭說明，應屬無效。
（四）綜上所述，原告依兩造之合意，請求被告給付原告退休金
      3,699,433元，及自起訴狀繕本送翌日即95年11月11日起
      至清償日止，按年息5%計算之法定遲延利息，洵屬有據，
      應予准許。
五、兩造陳明願供擔保，聲請宣告假執行及免為假執行，均核無
    不合，爰各酌定如主文所示金額而准許之。
六、兩造其餘主張陳述及所提之證據，經本院審酌後，認均不足
    以影響本判決之結果，均毋庸再予論述，附此敘明。
七、本件原告之訴為有理由，依民事訴訟法第78條、第390條第2
    項、第392條第2項，判決如主文。
中　　華　　民　　國　　96　　年　　7 　　月　　26　　日
                    勞工法庭法　官　陳俞婷
上列正本與原本無異。
如對本判決上訴須於判決送達後20日內向本院提出上訴狀。
中　　華　　民　　國　　96　　年　　7 　　月　　26　　日
                            書記官  林美足
